臺灣苗栗地方法院民事簡易判決
111年度苗簡字第647號
原      告  泰安產物保險股份有限公司新竹分公司

法定代理人  賴金輝
訴訟代理人  歐鈞澤
被      告  王宏文

上列當事人間請求侵權行為損害賠償事件，本院於中華民國一百
一十一年十一月十六日言詞辯論終結，判決如下：
    主      文
一、被告應給付原告新臺幣壹拾貳萬零陸佰貳拾陸元，及自民國
    一百一十一年七月二十一日起至清償日止，按週年利率百分
    之五計算之利息。
二、原告其餘之訴駁回。
三、訴訟費用新臺幣壹仟伍佰伍拾元由被告負擔新臺幣壹仟貳佰
    伍拾陸元，餘由原告負擔。
四、本判決第一項得假執行。
五、原告其餘假執行之聲請駁回。
　　事實與理由
壹、程序事項：
　　按言詞辯論期日，當事人之一造不到場者，得依到場當事人
    之聲請，由其一造辯論而為判決，民事訴訟法第385條第1項
    前段規定甚明。查本件被告就民國111年11月16日言詞辯論
    期日，前經本院於111年10月19日寄送通知書至其戶籍地，
    但因無人收受，寄存在苗栗縣警察局竹南分局談文派出所，
    有本院111年10月19日送達證書1份（苗簡卷第109頁）在卷
    可查，至遲於111年10月29日24時許即生合法送達效力，被
    告卻未遵期到場，且依卷內事證，本件無民事訴訟法第386
    條所列各款情形，爰依原告之聲請，由其一造辯論而為判決
    。
貳、實體事項：
一、原告主張：被告於111年1月30日17時50分許，駕駛車號0000
    00號自用小客車（下稱被告車輛）沿苗栗縣苗栗市玉清大橋
    西向車道行駛，行經玉清大橋編號1010號路燈附近時，本應
    注意汽車行駛時，駕駛人應注意車前狀況及兩車並行之間隔
    ，並隨時採取必要之安全措施，且依當時情形，應無不能注
    意之情事，竟未注意車前狀況。適訴外人蔡佩珈駕駛車號00
    0-0000號自用小客車（下稱蔡佩珈車輛）搭載訴外人陳碧雲
    、蔡欣芳、蔡欣倫在該處停等號誌，遂遭被告車輛自後方追
    撞，蔡佩珈車輛又往前推撞同向前方由伊承保之訴外人邱詩
    儒所駕駛車號000-0000號自用小客車（下稱系爭車輛）後方
    ，致系爭車輛受損。系爭車輛嗣經送往新苗汽車股份有限公
    司頭份服務廠（下稱新苗汽車頭份廠）維修，共支出修復費
    用新臺幣（下同）14萬8,302元（工資4萬875元、烤漆塗裝3
    萬3,625元、零件7萬3,802元），並由伊悉數理賠完畢。爰
    依保險法第53條第1項前段代位求償權、侵權行為法律關係
    為請求等語。並聲明：㈠被告應給付原告14萬8,302元，及自
    起訴狀繕本送達之翌日起至清償日止，按週年利率百分之五
    計算之利息。㈡願供擔保請准宣告假執行。
二、被告於言詞辯論期日未到場，亦未提出準備書狀為聲明或陳
    述。
三、得心證之理由：
　㈠按因故意或過失，不法侵害他人之權利者，負損害賠償責任
    ；又汽車、機車或其他非依軌道行駛之動力車輛，在使用中
    加損害於他人者，駕駛人應賠償因此所生之損害。但於防止
    損害之發生，已盡相當之注意者，不在此限；再不法毀損他
    人之物者，被害人得請求賠償其物因毀損所減少之價額，民
    法第184條第1項前段、第191條之2、第196條分別定有明文
    。復物被毀損時，被害人除得依民法第196條請求賠償外，
    並不排除民法第213條至第215條之適用。依民法第196條請
    求賠償物被毀損所減少之價額，得以修復費用為估定之標準
    ，但以必要者為限 (例如：修理材料以新品換舊品，應予折
    舊) 。被害人如能證明其物因毀損所減少之價額，超過必要
    之修復費用時，就其差額，仍得請求賠償（最高法院77 年
    度第9次民事庭會議決議㈠意旨可供參考）。另當事人對於他
    造主張之事實，於言詞辯論時不爭執者，視同自認。但因他
    項陳述可認為爭執者，不在此限。當事人對於他造主張之事
    實，已於相當時期受合法之通知，而於言詞辯論期日不到場
    ，亦未提出準備書狀爭執者，準用第1項之規定，民事訴訟
    法第280條第1項、第3項前段規定甚明。
　㈡上揭原告所主張事實，有苗栗縣警察局苗栗分局警備隊道路
    交通事故當事人登記聯單（本院卷第19頁）、111年3月16日
    電子發票證明聯（本院卷第21頁）、系爭車輛行照影本（本
    院卷第23頁）、新苗汽車頭份廠111年2月8日編號007489號
    估價單影本（本院卷第25至29頁）、道路交通事故調查報告
    表㈠及㈡（本院卷第47至49頁）、道路交通事故現場圖（其上
    車號登載錯誤；本院卷第52頁）、蔡佩珈111年2月3日調查
    筆錄（本院卷第53至56頁）、邱詩儒111年2月4日調查筆錄
    （本院卷第57至59頁）各1份、現場及車輛受損照片27張（
    本院卷第61至74頁）、系爭車輛受損及維修照片32張（本院
    卷第31至37頁）附卷可稽。又被告已於相當時期受合法之通
    知，於言詞辯論期日不到場，亦未提出準備書狀爭執，同前
    所述，依上揭法律規定，視同自認，是堪信原告之主張為真
    實。
　㈢按汽車行駛時，駕駛人應注意車前狀況及兩車並行之間隔，
    並隨時採取必要之安全措施，不得在道路上蛇行，或以其他
    危險方式駕車，道路交通安全規則第94條第3項規定明確。
    查本件車禍乃被告駕車自後方追撞同向前方停等號誌之蔡佩
    珈車輛而波及系爭車輛，是被告於車禍時之駕駛行為自有違
    前揭道路交通安全規則所示注意義務而有過失，且其過失行
    為與系爭車輛受損之結果間具有相當因果關係，被告並應承
    擔全部肇事責任。
　㈣依卷附系爭車輛行照影本（本院卷第23頁）之記載，系爭車
    輛為108年10月出廠，至本件車禍發生時（111年1月30日）
    ，參考營利事業所得稅查核準則第95條第6項所示計算標準
    （固定資產提列折舊採用定率遞減法者，以1年為計算單位
    ，其使用期間未滿1年者，按實際使用之月數相當於全年之
    比例計算之，不滿1者，以1月計），約已使用2年3個月，因
    此就原告所主張修復費用之零件部分（7萬3,802元）依前揭
    最高法院決議意旨，應予折舊。又依行政院所頒固定資產耐
    用年數表及固定資產折舊率表，非運輸業用客車、貨車之耐
    用年數為5年，以平均法計算其折舊結果（即以固定資產成
    本減除殘價後之餘額，按固定資產耐用年數表規定之耐用年
    數平均分攤，計算折舊額），每年折舊率為五分之一，則零
    件部分扣除折舊後之金額為4萬6,126元【計算方式：1.殘價
    ＝取得成本÷( 耐用年數＋1)即73,802÷(5+1)≒12,300（小數點
    以下四捨五入）；2.折舊額＝(取得成本－殘價)×1/（耐用年
    數）×（使用年數）即(73,802－12,300) ×1/5×（2+3/12）≒2
    7,676（小數點以下四捨五入）；3.扣除折舊後價值＝（新品
    取得成本－折舊額）即73,802－27,676＝46,126】。再加計無
    庸折舊之工資4萬875元、烤漆塗裝3萬3,625元，系爭車輛之
    必要修復費用總額應為12萬626元。
　㈤按被保險人因保險人應負保險責任之損失發生，而對於第三
    人有損失賠償請求權者，保險人得於給付賠償金額後，代位
    行使被保險人對於第三人之請求權，保險法第53條第1項前
    段定有明文。又損害賠償祇應填補被害人實際損害，保險人
    代位被害人請求損害賠償時，依保險法第53條第1項規定，
    如其損害額超過或等於保險人已給付之賠償金額，故得就其
    賠償之範圍，代位請求賠償，如其損害額小於保險人已給付
    之賠償金額，則保險人所得代位請求者，應祇以該損害額為
    限（最高法院65年度台上字第2908號判決意旨可供參照）。
    查本件原告固基於保險契約，就系爭車輛受損乙事給付被保
    險人14萬8,302元，如前所述，但因系爭車輛之必要修復費
    用僅12萬626元，依前揭法律規定及判決意旨，原告得代位
    請求者亦僅以12萬626元為限。
  ㈥按給付無確定期限者，債務人於債權人得請求給付時，經其
    催告而未為給付，自受催告時起，負遲延責任。其經債權人
    起訴而送達訴狀，或依督促程序送達支付命令，或為其他相
    類之行為者，與催告有同一之效力；又遲延之債務，以支付
    金錢為標的者，債權人得請求依法定利率計算之遲延利息。
    但約定利率較高者，仍從其約定利率；應付利息之債務，其
    利率未經約定，亦無法律可據者，週年利率為百分之五，民
    法第229條第2項、第233條第1項前段、第203條分別規定明
    確。查本件原告代位對被告主張之侵權行為損害賠償請求權
    係屬給付無確定期限之金錢債權，且起訴狀繕本已於111年7
    月20日寄送至被告戶籍地，並由被告之同居人即其阿姨簽收
    ，有本院111年7月20日送達證書1份（本院卷第91頁）附卷
    可佐，則揆諸上揭法律規定，原告請求自111年7月21日起至
    清償日止，按週年利率百分之五計算之利息，自屬有據。
　㈦綜上所述，原告依侵權行為及保險代位之法律關係，請求被
    告給付12萬626元，及自111年7月21日起至清償日止，按週
    年利率百分之五計算之利息，依首揭法律規定，為有理由，
    應予准許；逾此範圍之請求，為無理由，應予駁回。
四、假執行部分：
　㈠按就第427條第1項至第4項訴訟適用簡易程序所為被告敗訴之
    判決，法院應依職權宣告假執行，民事訴訟法第389條第1項
    第3款定有明文。查本件為民事訴訟法第427條第2項第11款
    規定訴訟適用簡易程序所為被告敗訴之判決，依上揭法律規
    定，應依職權宣告假執行。原告雖就上開勝訴部分陳明願供
    擔保聲請宣告假執行，但僅係促使本院之職權發動，無庸另
    為准駁之諭知。　
　㈡至原告敗訴部分，其假執行之聲請已失所依據，自應併予駁
    回。
五、本件事證已臻明確，原告其餘攻防方法及所提證據，經本院
    斟酌後，核與判決結果不生影響，爰不逐一論駁，併此敘明
    。
六、訴訟費用負擔之依據：民事訴訟法第79條。　　　　　
中　　華　　民　　國　　111 　年　　11　　月　　30　　日
                  苗栗簡易庭  法　官　陳中順
以上正本係照原本作成。
如對本判決上訴，須於判決送達後20日內向本院提出上訴狀（須
附繕本）。如委任律師提起上訴者，應一併繳納上訴審裁判費。
中　　華　　民　　國　　111 　年　　11　　月　　30　　日
                              書記官   蔡芬芬